臺灣高雄地方法院民事裁定
108年度消債清字第5號
聲  請  人  陳光隆  
0000000000000000

代  理  人  李承書律師
上列當事人因消費者債務清理事件聲請清算，本院裁定如下：
    主  文
聲請人陳光隆自民國一百零八年三月二十七日下午四時起開始清
算程序。
命司法事務官進行本件清算程序。
    理  由
一、本件聲請意旨略以：伊無力清償債務，曾向本院聲請前置調
    解，因無還款能力而於民國107年12月17日調解不成立，因
    聲請人有不能清償債務或有不能清償之虞，復未經法院裁定
    開始清算程序或宣告破產，爰依法聲請准予裁定清算等語。
二、按「債務人不能清償債務或有不能清償之虞者，得依本條例
    所定更生或清算程序，清理其債務。」消費者債務清理條例
    第3條定有明文。衡以消費者與金融機構間債之關係之發生
    ，係依契約自由原則及相互間之信賴為基礎，此為社會經濟
    活動得以維繫及發展之重要支柱，債務人經濟窘迫，固不應
    任其自生自滅，債權人一方之利益，仍不能因之摒棄不顧。
    是債務人於協商程序中，自應本於個人實際財產及收支狀況
    ，依最大誠信原則，商討解決方案。如終究不能成立協商，
    於聲請更生或清算時，法院審酌上開條文所謂「不能清償或
    有不能清償之虞」，自宜綜衡債務人全部收支、信用及財產
    狀況，評估是否因負擔債務，而不能維持最基本之生活條件
    ；所陳報之各項花費，是否確屬必要性之支出；如曾有協商
    方案，其條件是否已無法兼顧個人生活之基本需求等情，為
    其判斷之準據。
三、經查：
  ㈠聲請人所主張上開事實，業據其提出財團法人金融聯合徵信
    中心前置協商專用債權人清冊（107年度司消債調字第562號
    卷，下稱調卷，第4至5頁）、債權人清冊（調卷第7至9頁）
    、財產及收入狀況說明書（調卷第10至11頁）、財政部高雄
    國稅局105年及106年度綜合所得稅各類所得資料清單及總歸
    戶財產查詢清單（調卷第6頁及背面、本案卷第12頁）、戶
    籍謄本（本案卷第11頁）、勞工保險被保險人投保資料表（
    本案卷第13頁）、存摺（本案卷第14至15頁）、信用報告（
    本案卷第23頁）、商業保險投保資料查詢結果表（本案卷第
    26頁背面）等在卷可參。
  ㈡次查，聲請人於105年及106年度申報所得均為0元，名下無財
    產，勞工保險於88年4月9日退保，並於107年5月18日領取勞
    保老年一次給付78,600元。又聲請人自陳長年無業，原與母
    親及弟弟同住，生活費用主要仰賴父親遺產即出售土地及廢
    鐵之款項，嗣該遺產所得款項幾已用罄，母親及弟弟近年亦
    相繼過世，未留有遺產，其現無收入來源、亦無領取補助等
    情，此有上開綜合所得稅各類所得資料清單、財產歸屬清單
    、勞工保險被保險人投保資料表、勞動部勞工保險局函、診
    斷證明書等（調卷第6頁、本案卷第12至13頁、第21頁、第3
    1頁）在卷可參。則在查無聲請人有其他收入來源之情形下
    ，佐以其現年63歲，患有輕鬱症、伴有糖尿病之神經病變，
    105、106年度均無申報所得紀錄，本院即以0元作為核算其
    現在償債能力之基礎。
  ㈢關於聲請人個人日常必要支出部分，聲請人陳稱其現為獨居
    ，每月房租12,000元，此有公證書及房屋租賃契約書在卷可
    稽（本案卷第16至20頁）。按債務人必要生活費用，以最近
    一年衛生福利部或直轄市政府所公告當地區每人每月最低生
    活費一點二倍定之，本條例第64條之2第1項定有明文。本院
    參酌衛福部社會司所公告108年度高雄市最低生活費標準為1
    3,099元，則聲請人每月生活所必需除有特殊情形並有證據
    證明者外，自宜以此數額之1.2倍即15,719元為度，始得認
    係必要支出。又上開最低生活費用之標準，係照當地最近1
    年平均每人消費支出60％，依其基準之家庭收支調查報告調
    查表格式所示有關經常性支出之調查項目，其原即包括利息
    支出、食品、衣著、房租及水費、電費、醫療保健、交通、
    娛樂、教育等基本生活需求。本院認在聲請人未能立證證明
    其有其他特殊需求之情形下，其個人必要生活費用即應以此
    為限度。
四、綜上所述，以聲請人現無所得，遑論尚有餘款可用於清償債
    務5,691,229元（參調卷第32頁以下，台新銀行1,171,030元
    、新光銀行206,782元、玉山銀行644,161元、兆豐銀行205,
    712元、國泰世華銀行592,394元，滙誠第一資產公司656,39
    8元、滙誠第二資產公司466,112元、元大資產公司938,323
    元，另有花旗銀行、台灣中小企業銀行、元大銀行、永豐銀
    行、萬榮行銷公司及金陽信資產公司依債權人清冊所載分別
    為95,623元、68,000元、147,099元、72,507元、418,000元
    、9,088元）。此外，復查無聲請人有本條例第6條第3項、
    第8條或第82條第2項所定駁回清算聲請之事由存在，是聲請
    人聲請本件清算，為有理由，應予准許，爰命司法事務官進
    行本件清算程序。
五、依消費者債務清理條例第83條第1項、第16條第1項，裁定如
    主文。
中　　華　　民　　國　 108　　年　　3 　　月　　27　　日
                  民事庭　法　官　沈建興
以上正本係照原本作成。
本裁定不得抗告。
中　　華　　民　　國　 108　　年　　3 　　月　　27　　日
                          書記官  胡美儀